臺灣高等法院臺中分院刑事裁定　　　　 94年度交抗字第472號
抗　告　人
即受處分人　甲○○
上列抗告人因聲明異議案件，不服臺灣臺中地方法院中華民國94
年7月29日所為裁定（94年度交聲字第422號），提起抗告，本院
裁定如下：
    主　  文
抗告駁回。
    理　  由
一、原審裁定意旨略以：「一、原處分機關略以：受處分人甲○
    ○，駕駛之車號JWT─730號重型機車，於民國94年4月21日
    21時4分許，在豐原市○○路與信義街口處，因駕車行經有
    燈光號誌管制之交岔路口闖紅燈右轉（信義街往中正路）違
    規，為臺中縣警察局豐原分局員警當場攔檢舉發，經掣開違
    規通知單移送，受處分人依限期提出申訴，該站經查違規屬
    實，遂於94年6月17日以豐監稽違字第63─HB0000000號裁決
    書，裁處罰鍰新臺幣（下同）1千8百元，並記違規點數3點
    ，逾期則依裁決書處罰主文規定裁處，於法並無不合等語。
    二、本件受處分人甲○○則以：本人於4月21日晚上9點多，
    騎機車去買水泥，途經信義街媽祖廟旁，前面有紅綠燈，我
    看前面的人前進，我也跟著右轉要回去，但卻沒有紅燈信號
    ，只看到綠燈像要轉黃燈而已；約騎了10公尺，警察出來說
    我闖紅燈，去買個東西，沒有必要去闖紅燈，要闖紅燈也要
    在都沒人的地方才有辦法闖，如果前後都是機車，路都被堵
    著，要怎麼騎也沒法闖紅燈；執勤的警察把汽車停在機車道
    上，法律是否規定執法者違法不犯法、不必罰？希望警察拿
    出真憑實據，說我怎麼闖紅燈，最好是照片為憑證，比較好
    解釋，不然根本沒闖紅燈，亂扣帽子開罰單，心有不服，一
    定訴訟到底，爰聲明異議云云。三、按汽車（包括機器腳踏
    車）駕駛人，行經有燈光號誌管制之交岔路口闖紅燈者，處
    1千8 百元以上5千4百元以下罰鍰，並記違規點數3點；汽車
    行駛至交岔路口，其行進、轉彎，應遵守燈光號誌，道路交
    通管理處罰條例第53條、第63條第1項第3款與道路交通安全
    規則第102條第1項第1款、違反道路交通管理事件統一裁罰
    標準表分別定有明文。又按標誌、標線、號誌之設置目的，
    在於提供車輛駕駛人及行人有關道路路況之警告、禁制、指
    示等資訊，以便利行旅及促進交通安全；號誌係以規定之時
    間上交互更迭之光色訊號，設置於交岔路口或其他特殊地點
    ，用以將道路通行權指定給車輛駕駛人與行人，管制其行止
    及轉向之交通管制設施；車輛面對圓形紅燈表示禁止通行，
    不得超越停止線或進入路口。道路交通標誌、標線、號誌設
    置規則第2條、第3條及第206條第1項第5款亦有明定。四、
    經查本件受處分人甲○○，駕駛之車號JWT─730號重型機車
    ，於上開時、地，因駕車行經有燈光號誌管制之交岔路口闖
    紅燈（信義街往中正路）之違規，為員警當場攔檢舉發，經
    掣開違規通知單而移送等情，有受處分人親自簽名之前揭舉
    發通知單、裁決書等在卷可稽。雖受處分人以上開情詞置辯
    ，惟查：據原舉發機關執勤員警稱於上開時、地，執行交通
    稽查取締勤務時，發現該機車駕駛人甲○○闖紅燈違規屬實
    ，員警依所見違規舉發並無不當，此亦有原舉發機關94年5
    月24日之函件在卷可佐。再者，經本院於94年7月15日訊問
    原舉發機關之執勤員警即證人王大明結證稱：『當天我執行
    中正路媽祖廟往火車站方向交整，異議人從信義街右轉中正
    路，他違規右轉，當時中正路是綠燈，信義街是紅燈，我將
    他攔下，並沒有看到其他車輛』、『（是否確定異議人右轉
    時是紅燈？）答：確定，我攔下他以後，也請他回頭再看一
    下燈號』、『我當時有穿制服；我們有臂章』等語。按警察
    為維持交通秩序，依法執行職務，立場應是客觀公正，且與
    受處分人素不相識，亦無宿怨，當無設詞誣攀之理，是其所
    為證言，應屬真實可信。本院經查亦無任何證據足資證明執
    勤警員有捏造事實、違法取締之情事，則執勤警員本其維護
    交通秩序、安全職責所為之當場舉發，自應受到合法、正確
    之推定。受處分人至今亦無法提出任何對其有利之證據供本
    院參酌，其否認違規之情，自不足採。是受處分人確有闖紅
    燈之情，堪以認定。從而，原處分機關據以援引上開規定，
    裁處罰鍰1千8百元，並記違規點數3點，逾期則依裁決書處
    罰主文規定處罰，並無不當。本件聲明異議為無理由，應予
    駁回。」等語，核無違誤，應予維持。
二、抗告意旨以：「（一）交警執勤時，沒有在號誌燈號轉變時
    照相留依據，使被取締心服。（二）本人在媽祖廟前右轉，
    是順從前面機車行走，而且號誌燈號並非紅燈，而警察隨便
    抓我闖紅燈，不知他看到的紅燈什麼時候亮。（三）一個人
    被抓犯罪，卻不知犯什麼罪，又沒有任何證據，顯示警察的
    公正，因我碰到很多警察，為了績效，隨便開罰單，罰款輕
    一點就讓他開任何罰單。」請求撤銷原裁定，更為適當之裁
    定。
三、按道路通管理處罰條例第53條規定：「汽車駕駛人，行經有
    燈光號誌之交岔路口闖紅燈者，處新台幣一千八百元以上五
    千四百元以下罰鍰。」、同條例第63條第1項第3款規定：「
    汽車駕駛人駕駛汽車違反道路交通管理處罰條例第五十三條
    規定者，除應依該條所規定之罰鍰處罰外，並予記違規點數
    三點。」，經查：抗告人雖以「(1)執勤員警未拍下當場闖紅
    燈之照片為證，使抗告人心服。(2)抗告人乃順從前面機車行
    走，當時燈號並非紅燈。(3)執勤員警亂開罰單。」為由對原
    裁定提起抗告。惟查：關於抗告人甲○○於94年4月21日21
    時4分許，駕駛車號JWT─730號重型機車，行經豐原市○○
    街往中正路設有燈光號誌管制之交岔路口闖紅燈（紅燈右轉
    ）之事實，業經原審調查明確，並於原裁定中具體陳述維持
    原處分機關處分之理由，且經證人即執勤員警王大明於94年
    7月15日訊問時到庭證述其執勤時著有制服，且抗告人當時
    確有闖紅燈等事實明確（詳見94年度交聲字第422號卷第14
    頁、第15頁），而抗告人亦明確供稱：警員著有制服等語（
    詳見94年度交聲字第422號卷第15頁），且抗告人復於違規
    當時，於臺中縣警察局以中縣警交字第HB0000000號舉發違
    反道路交通管理事件通知單上簽名，有該舉發違反道路交通
    管理事件通知單附卷可稽（詳見94年度交聲字第422號卷第5
    頁），對違規之舉發當場未有任何異議。是抗告人於同日原
    審調查時辯稱：「（法官問：異議理由？）‧‧‧我前面的
    機車右轉，我是跟著前面的車走。當時我看到的是綠燈。（
    法官問：對證人所述有何意見？）我只是右轉過去，沒有闖
    紅燈。」云云（詳見94年度交聲字第422號卷第14頁、第15
    頁）應非可採，且本件復有交通部公路總局臺中區監理所豐
    原監理站以豐監稽違字第63─HB00 00000號違反道路交通管
    理事件裁決書附卷為憑（詳見94年度交聲字第422號卷第5頁
    、第8頁），又執勤員警基於法定職權對於違規之用路人當
    場攔停予以取締即屬合法，本件固未拍照，然依上開警員明
    確之證述及抗告人亦有於舉發違反道路交通管理事件通知單
    上簽名，顯無從指原處分及原裁定有何違誤之處，抗告人上
    開抗告所指各節均無理由，應予駁回。
四、據上論結，應依道路交通案件處理辦法第26條、刑事訴訟法
    第412條，裁定如主文。
中    華    民    國    94    年     8    月    31　  日
                刑事第三庭  審判長法　官　江　錫　麟
                                  法　官　林　欽　章
                                  法　官　胡　忠　文
上列正本證明與原本無異。
不得再抗告。
                                  書記官　許　美　惠
中　　華　　民　　國　　94　　年　　8 　　月　　31　　日
                                                      Ｒ
